臺灣高等法院臺南分院刑事判決　　　　　　九十年度上易字第一八一五號　　　Ｇ
　　　上　訴　人
　　　即　被　告　丁　○　○
　　　選任辯護人　林　春　發
右上訴人因公共危險案件，不服臺灣嘉義地方法院八十九年度易字第七三五號中華民
國九十年八月廿七日第一審判決（起訴案號：臺灣嘉義地方法院檢察署八十九年度偵
字第一七四九號），提起上訴，本院判決如左：
      主      文
上訴駁回。
      事      實
一、丁○○係嘉義市○○街一五二巷九十四號屋主，白天在該屋從事木質相框製作，
    以迄下午六時許結束工作離去，返回嘉義市○○○路三十七巷十九號其住所。緣
    民國八十九年一月十日下午六時三十分許，丁○○離去該屋之際，本應注意離去
    工作場所時，須防止於工作場所遺有火種，以免離去後該屋因無人留守，導致火
    災發生，且當時亦無不能注意之情形，竟疏未注意，遺有不明火種於屋內，致緩
    慢引燃，迄翌日凌晨零時三十八分許，發生大火，並延燒隔鄰崇文街一五二巷八
    十八號、九十號、九十六號、九十八號、一百號及垂楊路二五五巷二四號房屋。
二、案經甲○○、戊○○、丙○○、己○○、庚○○、乙○○○訴請嘉義市警察局第
    一分局移送臺灣嘉義地方法院檢察署檢察官偵查起訴。
      理      由
一、訊據上訴人即被告丁○○雖供承係嘉義市○○街一五二巷九四號屋主，平日白天
    於該處從事木質相框工作之事實，惟矢口否認有過失之犯行，辯稱：火災發生前
    一日下午六時三十分許，伊即離去該屋，迨火災發生當日凌晨一時五分許，經鄰
    居辛○○電話告知始返回火災現場，起火當時伊不在屋內。又嘉義市消防局鑑識
    報告有偏頗之虞，蓋伊白天雖在該屋內工作，然下班後無須使用火源，且自伊下
    班後至火災發生時，已經過六、七小時，伊雖有抽煙習慣，然均將煙蒂置於杯水
    中使之熄滅，且煙蒂殊無可能經過六、七小時後燃燒起火，鑑識報告顯係臆測之
    詞。另火災發生時係深夜，應無使用瓦斯、電器之必要，而嘉義市消防局鑑識人
    員侯明雄於偵查中亦曾證稱該地遭縱火頻率高，且被告房屋大門、圍牆與屋頂間
    ，復非完全封閉，有相當大空隙，極易遭人將火種丟入庭院中，可能遭他人縱火
    所致，非可歸責於伊等語。
二、惟查右揭事實業據告訴人甲○○、戊○○、丙○○、己○○、庚○○、乙○○○
    於警訊及偵審中指訴綦詳，並有嘉義市消防局製作之火災現場勘查紀錄、火災出
    動觀察紀錄、火災證物鑑定報告、火災現場平面圖及物品配置圖、火災現場彩色
    照片三十幀在卷足資佐證。又火災發生後即由嘉義市消防局清內分隊黃海山小隊
    長出動四輛消防車馳赴現場灌救，迨火災結束後經該局派員前往現場，勘查鑑定
    火災原因後，製作『火災原因調查報告書』乙份可按（詳警卷第廿二頁至第四十
    七頁）。依消防局鑑定人員勘查嘉義市○○街一五二巷八十八號、九十號、九十
    四號、九十六號、九十八號、一百號等六戶房屋。其中燒毀情形以九十四號最為
    嚴重，東側九十六號平房及西側九十號後半部二層住宅遭延燒次之，九十八號平
    房住宅與八十八號二樓部分又次之，一百號僅天花板以上部分燒損。依此研判『
    起火戶』為崇文街一五二巷九十四號，『起火點』位於庭院內西側豎立三合板堆
    下方附近，首先起燃等情（詳警卷第廿七頁所附『火災原因調查報告書』有關起
    火戶、起火處分析）。蓋嘉義市○○街一五二巷九十四號房屋燒毀情形，以庭院
    較屋內為嚴重（詳『火災原因調查報告』所附第十一幀至第二十二幀彩色照片）
    。因該屋屋頂以鐵皮及石綿瓦層封，屬密閉式庭院，供工作屋、泡茶、堆放空壓
    機、木板材料、雜物使用。至於房屋部分乃鐵皮木造平房，屋內設工作台，作為
    工作室，未設炊具。內部堆放木料、木製神明燈罩成品、半成品、工具等。該屋
    燒毀情形，西側較東側嚴重，屋頂鐵皮燒烤嚴重變色，掉落石綿碎裂，木樑掉落
    嚴重碳化，門板燒毀，門楣西側燒斷，以西側豎立合板向東傾倒處下方附近，最
    為劇烈，磚牆倒塌，並覆蓋其上，庭院內部燒毀及木質燒失碳化情形，亦由此向
    四周依序遞減（詳警卷第二十六頁正面及背面）。
三、次查證人即同巷九十號延燒戶戊○○於原審法院到庭具結證稱：「我住九十號，
    起火當時我有目擊，約十二時二十分許，我起床上廁所完之際，我兒子陳正宗發
    覺有木材起火的聲音，並開窗發覺火災，即通知我並報警，九十號之屋後緊鄰九
    十四號屋前庭院，我先將屋前鐵門打開後，再繞往後門，打開門後即見到九十四
    號屋內已經起火燃燒˙˙˙˙當時九十四號大門仍深鎖，但屋內已經大火燃燒中
    」等語（詳原審卷第廿五頁）。同巷九十六號延燒戶丙○○亦於原審法院證稱：
    「我住九十六號，緊鄰九十四號同方向，是隔壁九十八號之住戶通知我的，我知
    悉後開門即發覺九十四號屋內已經大火燃燒，我隨即返回屋內揹我母親離開火場
    」等語（詳原審卷第廿五頁）。由前開證人戊○○、丙○○證稱：九十四號係起
    火戶等情，顯與嘉義市消防局鑑定人員所為『火災原因調查報告書』相符，故嘉
    義市消防局『火災原因調查報告書』就本件火災「最初起火戶」所為研判，認為
    在嘉義市○○街九十四號被告丁○○房屋內，即屬信而有徵之事實，應可憑採。
四、被告丁○○雖一再辯稱：伊所有九十四號房屋遮雨棚與大門圍牆間，尚有空隙，
    本件火災可能遭縱火，且火災當日亦有媒體報導可供佐證云云。然查本件火災鑑
    識人員配合被告丁○○警訊所供：伊於八十九年一月十日下午六時許，即關門返
    回住處等語，並檢視木門，屬關閉狀態，且起火處位於門內，侵入縱火，可能性
    應可排除。另檢視「起火點」四周電源配線，未發現因短路或電器故障之融痕端
    點現象，清理至底部，電池充電器未接電源，因電線短路或電器故障引燃之可能
    性，亦可排除。又起火點四周三桶瓦斯及小瓦斯爐，經檢視呈關閉狀態，且均屬
    空桶，亦可排除爐火不慎引燃之可能性。又該戶未設廚房炊事器具，可排除因炊
    事不慎起燃之可能性。至於清理檢視豎立三合板堆處下方，嚴重碳化、燒灰至地
    面（詳前開『火災原因調查報告書』所附第二十一幀、第二十二幀照片），起火
    點四周未發現其他可供起火源因素，不排除因遺留火種，醞釀起燃之可能性，有
    該火災鑑識報告附於警卷可稽（詳警卷第二十七頁正面及背面）。故「起火戶」
    既位於九十四號房屋內，復無證據顯示火源係自屋外引燃而起，起火戶火源顯係
    自屋內而起。又鑑識人員侯明雄於偵查中亦曾到庭具結證稱：「由圖片二十二看
    出，起火點是在接近地面處，按燒毀程度觀之，是醞釀許久的火種造成，例如煙
    蒂。並非縱火之汽油彈等明火引起的˙˙˙」「（有無可能有人自外面丟煙蒂進
    去？）不可能，上面有屋簷，屋頂是克難式的，有石綿瓦、鐵皮屋頂，故外面不
    可能丟得進去，故研判可能是遺留火種」「（那地點失火頻率如何？）那地點失
    火頻率高，但從未發生過人為縱火之情形」等語（詳偵查卷第三十一頁正面及背
    面）。揆諸前開調查報告及鑑定證人侯明雄所為起火原因分析，應屬合理，堪以
    憑採。被告丁○○所辯：有人從圍牆與遮雨棚縫隙間丟入火種乙節，顯屬臆測之
    詞，難資採信。
五、另查遺留火種受外在環境影響，如遺留於垃圾、鉋屑、木屑、鉅屑等物，經長時
    間無焰燃燒後，始發火進而形成火災，所需時間長達二小時至十小時均有可能等
    情，亦經嘉義市消防局以九十家事消護字第零零九八三號函示在卷；本件火災起
    火時間為八十九年一月十一日凌晨零時許，被告雖於八十九年一月十日十八時三
    十分許，離去九十四號房屋約六至七小時，然仍無從卸免其離去前曾遺留火種，
    引燃本件火災之罪責。又被告丁○○辯稱：伊煙蒂均置於杯中熄滅，以維安全云
    云，乃事後單方之說詞，無其他佐證，尚難資為有利於被告丁○○之論據，亦不
    足以推翻前開調查報告所為起火原因分析。本院審理依被告丁○○聲請囑託中央
    警察大學鑑定結果，雖認定起火點位於空壓機馬達及其旁之紙箱附近，並認為起
    火原因係空壓機馬達運轉過熱或電源系統故障引燃附近可燃物所致（詳本院卷附
    中央警察大學鑑定書）。惟查中央警察大學前往鑑定時間為九十一年四月廿六日
    上午十時許，距離火災發生時間長達二年三月以上，火災現場因長期日晒雨淋，
    已受破壞，兼以嘉義市消防局於火災發生後，立即勘驗現場，檢視「起火點」四
    周電源配線，未發現因短路或電器故障之融痕端點現象，清理至底部，電池充電
    器未接電源，因電線短路或電器故障引燃之可能性，顯可排除，故中央警察大學
    前開鑑定認為係空壓機馬達運轉過熱或電源系統故障引燃附近可燃物之結論，為
    本院所不採，附此敘明。
六、綜上所述，本件火災顯係被告丁○○不慎遺留火種所致，何況被告丁○○以該處
    房屋製作木質相框，於夜間離去，即無人看管該屋，原應注意並能注意，避免遺
    留火種，亦無不能注意之情形，竟疏未注意，導致本件火災。又其過失與本件火
    災間顯然具有相當因果關係，自難辭過失責任。故被告丁○○失火犯行，事證明
    確，堪以認定。
七、核被告丁○○所為，係犯刑法第一百七十三條第二項失火燒燬現供人使用住宅罪
    。
八、原審以被告罪證明確，因予適用刑法第一百七十三條第二項、第四十一條第一項
    ，罰金罰鍰提高標準條例第一條前段、第二條規定，並審酌被告丁○○過失程度
    與所生危害及案發後尚未與告訴人達成和解等一切情狀，量處有期徒刑四月，復
    依法諭知如易科罰金以三百元折算一日之標準。本院經核原判決認事用法，並無
    不合，量刑亦稱允當。上訴意旨，否認過失，並指摘原判決不當，為無理由，應
    予駁回。
據上論斷，應依刑事訴訟法第三百六十八條，判決如主文。
本案經檢察官林炎昇到庭執行職務。
中    華    民    國      九十一      年      六      月      十二      日
              臺灣高等法院臺南分院刑事第一庭
                                      審判長法官  茆    臺    雲
                                            法官  蔡    長    林
                                            法官  李    文    福
右正本證明與原本無異。
不得上訴。
                                      法院書記官  戴    淑    敏
中    華    民    國      九十一      年      六      月     十三       日
附錄：本判決論罪科刑法條
刑法第一百七十三條第二項：
失火燒燬前項之物者，處一年以下有期徒刑、拘役或五百元以下罰金。
